【裁判字號】    97,抗,180
【裁判日期】    970204
【裁判案由】    假扣押
【裁判全文】
臺灣高等法院民事裁定                   97年度抗字第180號
抗  告  人  甲○○
上列抗告人因與相對人乙○○間假扣押事件，對於中華民國96年
年12月25日臺灣臺北地方法院96年度裁全字第 15349號裁定，提
起抗告，本院裁定如下：
    主      文
原裁定廢棄。
抗告人以新臺幣肆佰萬元為相對人供擔保後，得對相對人之財產
在新臺幣壹仟貳佰萬元之範圍內為假扣押。
相對人如為抗告人供擔保金新臺幣壹仟貳佰萬元時，得免為或撤
銷假扣押。
聲請及抗告訴訟費用由相對人負擔。
    理      由
一、按債權人就金錢請求或得易為金錢請求之請求，欲保全強制
    執行者，得聲請假扣押；又假扣押，非有日後不能強制執行
    或甚難執行之虞者，不得為之，民事訴訟法第522條第1項、
    第523條第1項定有明文。所謂不能強制執行，如債務人浪費
    財產、增加負擔或就其財產為不利益之處分，將成為無資力
    之情形等是；所謂甚難執行之虞者，如債務人將移往遠方或
    逃匿是也。又請求及假扣押之原因應釋明之；前項釋明如有
    不足，而債權人陳明願供擔保或法院認為適當者，法院得定
    相當之擔保，命供擔保後為假扣押，為民國（下同）92年 2
    月7日修正公布之民事訴訟法第526條第1項、第2項所明定。
    依上開規定可知，債權人聲請假扣押，應就其請求及假扣押
    之原因加以釋明，該項釋明如有不足，而債權人陳明願供擔
    保或法院認為適當者，法院得定相當之擔保，命供擔保後為
    假扣押（最高法院94年度台抗字第665號裁定參照）。
二、本件抗告人即債權人在原法院聲請意旨略以：伊與相對人之
    被繼承人陸朱意清於 93年6月20日訂立不動產買賣契約書，
    約定伊以總價金新臺幣（下同） 1,880萬元，向陸朱意清購
    買坐落苗栗縣苗栗市○○段 308之46地號土地（下稱系爭土
    地）所有權全部，伊已於簽訂時支付訂金 600萬元，並委託
    友人將第2期款600萬元以人民幣計價，匯付予陸朱意清，合
    計已支付買賣價金 1,200萬元。嗣陸朱意清因病死亡，由相
    對人繼承其財產，經伊催告相對人履行上開不動產買賣契約
    ，未獲置理，伊因而於95年10月20日致函相對人解除系爭不
    動產買賣契約，並請求返還已付價金 1,200萬元，乃相對人
    旋即於95年11月17日，竟將其因繼承取得之系爭土地所有權
    移轉登記予第三人富麗興業股份有限公司，而其名下其餘財
    產之價值則遠低於 1,200萬元，為恐日後有不能強制執行或
    甚難執行之虞，願供擔保以補釋明之不足，爰請准對相對人
    之財產為假扣押等情，業據其提出不動產買賣契約書、中國
    工商銀行電匯憑證、土地登記謄本、新竹英明街郵局第1370
    、1472號存證信函及掛號郵件收件回執以為釋明（見原法院
    卷 5至15頁），並已陳明願供擔保以補釋明之不足，是抗告
    人聲請對相對人之財產在 1,200萬元之範圍內為假扣押，即
    屬有據。乃原裁定竟以抗告人未據釋明請求及假扣押之原因
    ，駁回抗告人所為假扣押之聲請，自有未洽。抗告意旨指摘
    原裁定不當，聲明廢棄，為有理由，爰由本院酌定相當之擔
    保金額，裁定准許、免為或撤銷假扣押如主文第2項、第3項
    所示。
三、據上論結，本件抗告為有理由，依民事訴訟法第 492條前段
    、第526條第 2項、第527條、第95條、第78條，裁定如主文
    。
中    華    民    國    97    年    2     月    4     日
                  民事第六庭
                      審判長 法  官 林鄉誠
                             法  官 楊豐卿
                             法  官 梁玉芬
正本係照原本作成。
本裁定除以適用法規顯有錯誤為理由，並經本院許可外，不得再
抗告。如提起再抗告，應於收受後10日內委任律師為訴訟代理人
向本院提出再抗告狀。並繳納再抗告費新台幣１千元。
中    華    民    國    97    年    2     月    12    日
                             書記官 常淑慧


司法院資訊處製作；財團法人民間司法改革基金會備份。
